【裁判字號】    89,簡上,75
【裁判日期】    900215
【裁判案由】    誣告
【裁判全文】
臺灣雲林地方法院刑事判決                          八十九年度簡上字第七五號
    上  訴  人
    即  被  告  丙○○
右列上訴人因誣告案件，不服本院虎尾簡易庭八十九年度虎簡字第一九七號中華民國
八十九年十月十七日第一審判決（聲請案號：台灣雲林地方法院檢察署八十九年度偵
字第三二五六號）提起上訴，本院管轄第二審之合議庭判決如左：
    主  文
上訴駁回。
丙○○緩刑參年。
    事  實
一、丙○○明知其所簽發之亞太商業銀行虎尾分行帳號五七○之一號、票號ＡＢ00
    00000號、發票日八十九年六月三十日、面額新台幣（下同）十五萬元之支
    票（下稱本件支票）一紙，係其簽發借予甲○○之用，且該支票並未失竊，竟於
    八十九年五月二十九日至亞太商業銀行虎尾分行（下稱亞太銀行），將上開支票
    申報失竊及辦理掛失止付，同時填具致雲林縣警察局之遺失票據申報書，未指定
    犯人而請求偵辦他人竊盜罪嫌。
二、案經雲林縣警察局斗六分局報請台灣雲林地方法院檢察署檢察官偵查後，聲請以
    簡易判決處刑。
    理  由
一、訊據被告丙○○固不否認其於右揭時地將本件支票申報掛失止付，並填寫遺失票
    據申報書之事實，然矢口否認有何誣告之犯行，辯稱：本欲將同帳戶之票號ＡＢ
    0000000號之支票申報遺失及辦理掛失止付，然因一時疏忽，將票號看錯
    而誤將本件支票申報遺失及辦理掛失止付，並無誣告之故意云云。經查：被告因
    友人甲○○向伊借票以調現而簽發本件支票予甲○○，甲○○嗣將本件支票交付
    予蔡孟哲，而蔡孟哲於支票屆期後提示該票，竟因被告丙○○已於事前辦理掛失
    止付而遭退票一節，業據證人蔡孟哲、甲○○證述屬實，並有本件支票及退票理
    由單影本、掛失止付票據提示人資料查報表、遺失票據申報書各一紙附卷可稽。
    又本件支票之存根上，載有發票日及「甲○○」及「十五萬」之文字，於外觀上
    已明確表示該支票之去處，有本件存根影本一紙附卷可稽，而被告丙○○另供稱
    ：其係攜帶整本支票連同存根至亞太銀行，依照存根上之號碼來填寫申報書，但
    因翻錯存根，而將本件支票之存根填寫在上開申報書云云，衡諸常情，倘被告確
    依照存根填寫上開遺失票據申報書，絕無誤認該存根即為遺失支票之存根之理。
    且觀諸上開遺失票據申報書之文字，被告係以失竊申請止付，並報警偵辦竊盜罪
    嫌，證人即亞太銀行承辦人員乙○○亦到庭證稱：申報書上之竊盜是我照被告意
    思填寫，他當時說是去客戶那邊，他上洗手間時將皮包放在外面，可能因此被偷
    了等語明確，核與被告所辯其係因找不到票號支票，誤以為遺失而至銀行辦理掛
    失止付等語不符，且衡諸常情，如僅係單純找尋不著支票，而非確知該票於某時
    地為某人所竊，理應係向銀行申報遺失，而無申報失竊之理。復被告既辯稱其實
    際上遺失的是ＡＢ0000000號之支票云云，然被告迄未將該票申報遺失及
    辦理掛失止付，有亞太銀行虎尾分行八十九年十二月二十九日（八九）亞虎字第
    一一三號函一紙附卷可稽，再參以票號ＡＢ0000000號支票存根上既載有
    發票日及「張」之文字，有該存根影本附卷可稽，則該票應已簽發，且被告應知
    該票簽發予何人，是票號ＡＢ0000000號之支票是否確已遺失，實難遽信
    。綜上所述，被告所辯，顯與事實及常情不符，洵不足採。本件事證明確，被告
    犯行洵堪認定。
二、核被告丙○○所為，係犯刑法第一百七十一條第一項未指定犯人誣告罪。原審認
    被告罪證明確，因予適用刑法第一百七十一條第一項、第四十一條、罰金罰鍰提
    高標準條例第一條前段、第二條等規定，量處被告拘役五十日，並諭知易科罰金
    之折算標準。本院經核原判決認事用法及量刑，俱無不合。又按刑法第四十一條
    已於九十年一月十二日經總統公布修正生效為第四十一條第一項：「犯最重本刑
    為五年以下有期徒刑以下之刑之罪，而受六個月以下有期徒刑或拘役之宣告，因
    身體、教育、職業、家庭之關係或其他正當事由，執行顯有困難者，得以一元以
    上三元以下折算一日，易科罰金」。本件被告犯罪日期既在前述法律修正前，犯
    罪後法律已有變更，又比較新舊法，本件均得易科罰金，依刑法第二條第一項前
    段之規定，應適用裁判時之新法即修正後之刑法第四十一條第一項規定，諭知易
    科罰金之折算標準，雖原審漏未比較新舊法，然此並不影響判決結果，是被告上
    訴意旨指摘原判決不當，為無理由，應予駁回。又被告素行良好，前未曾受有期
    徒刑以上刑之宣告，有台灣雲林地方法院檢察署刑案資料查註紀錄表及台灣高等
    法院被告全國前案紀錄表各一紙在卷足憑，本院認其經此偵審程序及科刑教訓後
    ，當益知警惕，應無再犯之虞，因認所宣告之刑，以暫不執行為適當，併予宣告
    緩刑三年，以勵來茲而啟自新。
據上論斷，應依刑事訴訟法第四百五十五條之一第三項、第三百六十八條、刑法第七
十四條第一款，判決如主文。
本案經檢察官陳永豐到庭執行職務。
中      華      民      國      九十      年      二      月    十五    日
            臺灣雲林地方法院刑事第二庭
                                            審判長法官  紀文勝
                                            法      官  吳福森
                                            法      官  趙思芸
右正本證明與原本無異。
不得上訴
                                            書  記  官  王淑美
中      華      民      國      九十      年      二      月    十五    日
刑法第一百七十一條
未指定犯人，而向該管公務員誣告犯罪者，一年以下有期徒刑、拘役或三百元以下罰
金。
未指定犯人，而偽造、變造犯罪證據，或使用偽造、變造之犯罪證據，致開始刑事訴
事訴訟程序者亦同。


司法院資訊處製作；財團法人民間司法改革基金會備份。
